最高法院刑事判決　　　　　　九十六年度台上字第三五四八號
上 訴 人　甲○○
　　　　　乙○○
上列上訴人等因強盜案件，不服台灣高等法院花蓮分院中華民國
九十六年三月三十日第二審更審判決（九十五年度上更(一)字第一
四七號，起訴案號：台灣花蓮地方法院檢察署九十三年度偵字第
五九０號），提起上訴，本院判決如下：
    主  文
原判決關於甲○○、乙○○部分撤銷，發回台灣高等法院花蓮分
院。
    理  由
本件原判決認定上訴人甲○○與陳英國（未據上訴）因麥家鑫將
手機遺留在甲○○住處，為歸還手機問題，與麥家鑫、黃順興在
電話中發生爭執，甲○○、陳英國即基於妨害自由及恐嚇之犯意
聯絡，於民國九十二年十一月十日上午七時許，駕車前往花蓮縣
花蓮市○○路二四五巷一號麥家鑫住處，由甲○○將麥家鑫喚出
，陳英國則持尖刀強使麥家鑫上車，在車內予以毆打，並載往花
蓮縣吉安鄉南埔仁愛新村停車場。陳英國復露出狀似槍枝之不詳
器物，致麥家鑫誤為槍柄，心生畏懼，不敢反抗。下車後，甲○
○在路旁撿拾一支木棍，與陳英國共同毆打麥家鑫，致其臉部瘀
腫（傷害部分已撤回告訴）。甲○○、陳英國因獲悉汪秋賭博
贏得不少彩金，乃向麥家鑫逼問汪秋下落，得知汪秋常至黃
順興住處，於離開停車場時，又恫稱要將其帶至山上活埋等語，
使之心生畏懼，致生危害於安全，經麥家鑫求饒後，始於同日八
時許將其載回住處，以非法方法剝奪麥家鑫行動自由約一個多小
時。甲○○、陳英國得知汪秋之行蹤，即告知上訴人乙○○，
乙○○再邀約綽號「大牛」之不詳姓名成年男子，共同基於意圖
為自己不法所有之犯意聯絡，於同月十一日晚上十一時許，由「
大牛」駕車，乙○○攜帶可供兇器使用之玩具手槍一支，與陳英
國及甲○○前往花蓮市○○路二０五之一號黃順興住處，甲○○
、陳英國順手持黃順興住處之鋁棒作為兇器，乙○○持玩具手槍
，「大牛」在旁控制，喝令汪秋交出財物，致使無法抗拒，任
由「大牛」將其背包（內有新台幣二十四萬餘元及金飾、手機等
物）取走，「大牛」並將黃順興所有置於桌上之手機一支取走等
情。爰撤銷第一審關於上訴人等部分之判決，改判論處上訴人等
共同意圖為自己不法之所有，結夥三人以上攜帶兇器，以強暴至
使不能抗拒，而取他人之物（乙○○為累犯）罪刑。固非無見。
惟查：(一)九十四年二月二日修正公布，九十五年七月一日施行前
刑法第五十五條規定之牽連犯，係指行為人意念中祇欲犯某罪，
而其實施犯罪之方法，或實施犯罪之結果，觸犯行為人目的行為
以外之其他罪名而言。牽連犯之數行為間，有無方法或結果行為
與目的行為之牽連關係存在，並應參酌行為時客觀事實決定之，
亦即在客觀上認其方法或結果行為，與犯罪之目的行為，有不可
分離之直接密切關係者，始克成立。原判決認定甲○○與陳英國
因歸還手機問題，與麥家鑫發生爭執，而基於妨害自由及恐嚇之
犯意聯絡，前往麥家鑫住處將其強押上車，非法剝奪其行動自由
並施予恐嚇等情。至甲○○夥同乙○○等人強盜汪秋及黃順興
財物，則係非法剝奪麥家鑫行動自由後，另起意為之。雖甲○○
係於非法剝奪麥家鑫行動自由過程中，得知汪秋之行蹤。但其
強盜汪秋等人之財物，與剝奪麥家鑫行動自由及恐嚇，在客觀
上有無不可分離之直接密切關係，亦即其強盜汪秋等人財物，
是否以非法剝奪麥家鑫行動自由及恐嚇為必要之方法行為，或所
生當然結果之行為？仍非無疑。原判決未加查明釐清，遽以甲○
○所犯妨害自由、恐嚇及加重強盜三罪間，有方法結果之牽連關
係，應從一重之加重強盜罪處斷，自有可議。再，原判決認甲○
○、乙○○等人推由「大牛」強取汪秋之背包（內有新台幣二
十四萬餘元等物）及黃順興之手機等情，如果無訛，則其強盜行
為已侵害數法益，究屬實質上或裁判上一罪，抑或數罪？判決內
未予論列，同嫌欠洽。(二)刑法第三百二十一條第一項第三款所稱
之「兇器」，指依一般社會觀念，對人之生命、身體、安全足以
構成威脅，而具有危險性之器械而言。原判決認定乙○○攜帶可
供兇器使用之玩具手槍一支，與甲○○等人共同強盜汪秋等人
之財物，因論甲○○、乙○○以結夥三人以上攜帶兇器之加重強
盜罪；但對於該玩具手槍足以威脅生命、身體、安全，而屬上開
條款所稱之「兇器」，則未說明其憑以認定之證據及理由，亦有
判決不載理由之違誤。上訴意旨指摘原判決關於甲○○、乙○○
部分違背法令，尚非全無理由，應認此部分之原判決仍有撤銷發
回更審之原因。
據上論結，應依刑事訴訟法第三百九十七條、第四百零一條，判
決如主文。
中    華    民    國  九十六  年    七    月    五    日
                      最高法院刑事第二庭
                          審判長法官  紀  俊  乾
                                法官  黃  正  興
                                法官  陳  東  誥
                                法官  陳  世  雄
                                法官  魏  新  和
      本件正本證明與原本無異
                                      書  記  官
中    華    民    國  九十六  年    七    月    九    日
                                                      Ｋ
